【裁判字號】    98,交聲,3095
【裁判日期】    980921
【裁判案由】    違反道路交通管理處罰條例聲明異議
【裁判全文】
臺灣臺北地方法院交通事件裁定        98年度交聲字第3095號
原處分機關  臺北市交通事件裁決所
受處分人    甲○○
上列受處分人因違反道路交通管理處罰條例案件，對於臺北市交
通事件裁決所中華民國98年8 月19日所為之處分（原處分案號：
北市裁罰字第裁22-AEX898042號），聲明異議，本院裁定如下：
    主  文
異議駁回。
    理  由
一、按汽車駕駛人，駕駛汽車有違反本條例之行為，經交通勤務
    警察或依法令執行交通稽查任務人員制止時，不聽制止或拒
    絕停車接受稽查而逃逸者，除按各該條規定處罰外，處3,00
    0 元以上6,000 元以下罰鍰。又汽車駕駛人違反本條例第60
    條第1 項者，除依原條款處罰鍰外，並各予記違規點數1 點
    ，道路交通管理處罰條例第60條第1 項及第63條第1 項第1
    款分別定有明文。
二、異議人即受處分人甲○○駕駛車牌號碼369-CH號營業小客車
    ，於民國98年7 月9 日13時52分臺北市○○街與雙城街口處
    ，因「違反處罰條例之行為，拒絕停車接受稽查而逃逸」違
    規，遂經臺北市政府警察局以北市警交字第AEX898042 號違
    反道路交通管理事件通知單舉發，並經臺北市交通事件裁決
    所於98年8 月19日以北市裁罰字第裁22-AEX898042號所為之
    裁決處分，裁處異議人罰緩新臺幣3,000 元，並記違規點數
    1 點。
三、異議意旨略以：員警當時開了2 張罰單，第1 張是路口十公
    尺內臨時停車，本人承認並業已繳納，第2 張是不服稽查加
    速離去，與事實不符，當時警察只拿起相機對著本人車輛拍
    照後，即離開去處理其他準備調頭離開之車輛，本人以為已
    經照相就沒事，才慢慢開走，絕無不服取締，請求撤銷原處
    分等云云。
四、按交通警員掣單舉發違反道路交通管理處罰條例所列之違規
    事實，本質上為行政處分，係公務員基於職務上權力，依法
    就特定之具體事件所為具有公法上效果之單方行政行為，基
    於公務員為公法上行為具有公信力之原則，該行政處分當可
    被推定為真正，其據以依法處分之事實認定亦為真正無誤，
    本此公信原則，乃立法者賦予行政機關制定違反道路交通管
    理事件統一裁罰基準及處理細則，使勤務警員得當機處分，
    以達其維護交通秩序、安全之行政目的。反之，若謂公務員
    一切行政行為均需預留證據以證其實，則國家行政勢必窒礙
    難行。據此，刑事訴訟法就犯罪證據有關之規定中，與屬行
    政秩序罰之交通違規裁罰本質不合之部分，自不在準用之列
    。又執行職務之公務員，通常多具有一定之考選資格與專業
    訓練，且其執法之對象係不特定之大眾，故其立場經立法機
    關推定，應具有客觀、中正與公平之特質，而無故意偏頗之
    虞，是此種逕由公務員所為之「立即性行政處分」，除非有
    其他積極證據，足資認定公務員於執行職務時，有故意或過
    失侵害人民權利之情形，或處分本身有重大明顯之瑕疵而應
    予撤銷者外，否則本於行政目的達成之必要與公權力之尊重
    、公信力之維持，司法機關通常亦多予尊重，以維護國家機
    能之正常運行，合先敘明。本件異議人雖主張當時並無不服
    稽查加速離去之違規事實云云，惟並無其他積極佐證以實其
    說，而據舉發單位即臺北市政府警察局中山分局98年8 月10
    日北市警中分交字第09833114000 號函復原處分機關之調查
    ，說明上開車輛於前揭時間，於農安街與雙城街交岔路口臨
    時停車，舉發員警攔停時，駕駛人隨即欲將車駛離，員警見
    狀便告知，若逕行駛離，將會依道路交通管理處罰條例第60
    條第1 項逕行舉發，惟駕駛人依舊駛離，故製單舉發等語。
    又本件異議人向原處分機關即臺北市交通事件裁決所聲明異
    議時，於異議狀自承於前揭時、地，有於交岔路口排班候客
    等違規事實，雖其辯稱該路口經常性有計程車在此路口排班
    等情，惟與本違規事實無涉，非眾人皆不遵守交通規則，即
    可忽略遵守交通規則之義務。用路人仍應遵守現行交通標誌
    、標線及號誌之設置，並隨時注意路況，以維用路安全。是
    受處分人所辯，殊不足採。是法院若查無證據足資證明員警
    有捏造事實違法取締之情事，則執勤警員本其維護交通秩序
    、安全職責所為之舉發，自應受到合法、正確之推定，受處
    分人尚不得空言指摘本件員警取締與事實不符即主張其無違
    規事實存在，受處分人上開違規事實，足堪認定。
五、綜上所述，受處分人確有前開之違規行為，原處分機關依道
    路交通管理處罰條例第60條第1 項、第63條第1 項第1 款 (
    裁決書漏載第1 款)及 違反道路交通管理事件統一裁罰標準
    表之規定裁處受處分人罰鍰3,000 元並記違規點數1 點，核
    無違誤。本件受處分人之異議為無理由，應予駁回。
據上論斷，應依道路交通案件處理辦法第19條，裁定如主文。
中    華    民    國    98    年    9     月    21    日
                  交通法庭法  官  楊台清
以上正本證明與原本無異。
如不服本裁定，應於裁定送達後5日內向本院提出抗告狀。
                          書記官  劉子豪
中    華    民    國    98    年    9     月    21    日


司法院資訊處製作；財團法人民間司法改革基金會備份。
